【裁判字號】    96,訴,4995
【裁判日期】    970131
【裁判案由】    偽造文書
【裁判全文】
臺灣高雄地方法院刑事判決              96年度訴字第4995號
公  訴  人  臺灣高雄地方法院檢察署檢察官
被      告  乙○○
上列被告因偽造文書案件，經檢察官提起公訴（96年度撤緩偵字
第349號），本院判決如下：
    主  文
乙○○意圖他人受刑事處分，向該管公務員誣告，處有期徒刑肆
月，減為有期徒刑貳月。
    事  實
一、緣乙○○之友人丙○○因信用不佳，無法以自己名義向銀行
    辦理貸款購買汽車，乃商請乙○○同意代為出名購買車牌號
    碼8400-PA 號自小客車，並向新光保險股份有限公司辦理汽
    車貸款，於民國95年1 月13日登記在乙○○之名下，實則由
    丙○○使用該車及負責繳納上開銀行貸款與相關規費。詎乙
    ○○因丙○○事後未按期繳納車輛貸款，又拖欠稅金及交通
    罰鍰等款項，為迫使丙○○出面解決，竟意圖使丙○○受刑
    事處分，而於96年1 月24日10時許，前往高雄縣政府警察局
    林園分局忠義派出所報案，誣指丙○○於96年1 月13日15時
    30分許，於高雄縣大寮鄉○○○路麥當勞速食店前，向其借
    用上開自小客車，言明10天內歸還，卻迄未歸還云云，涉犯
    刑法侵占罪嫌，嗣因警方循線通知丙○○到場，始查悉上情
    。
二、案經高雄縣政府警察局林園分局報請臺灣高雄地方法院檢察
    署檢察官偵查起訴。
    理  由
壹、程序方面
一、證人丙○○於警詢中之陳述有證據能力：
  (一)按被告以外之人於審判外之陳述雖不符刑事訴訟法第159 條
    之1 至之4 等4 條之規定，而經當事人於審判程序同意作為
    證據，法院審酌該言詞陳述或書面陳述作成時之情況，認為
    適當者，亦得為證據；當事人、代理人或辯護人於法院調查
    證據時，知有刑事訴訟法第159 條第1 項不得為證據之情形
    ，而未於言詞辯論終結前聲明異議者，視為有前項之同意，
    同法第159 條之5 定有明文。
  (二)本件證人丙○○於警詢中所為陳述，其性質雖屬傳聞證據，
    且查無符合同法第159 條之1 至之4 等前4 條之情形，惟證
    人丙○○所為之上開警詢筆錄內容，業經公訴人及被告乙○
    ○於本院審判程序同意作為證據，審理時提示並告以要旨，
    經公訴人及被告表示意見，已知上述筆錄乃傳聞證據，且均
    未於言詞辯論終結前對該等筆錄內容異議，依上開規定，是
    證人丙○○於警詢中之證言應具有證據能力。
貳、實體方面
一、訊據被告乙○○固坦承於上開時、地向警方報案，指訴丙○
    ○侵占其所有之車牌號碼8400-PA 號自小客車之事實，惟矢
    口否認有何誣告犯行，辯稱：我不願意再以我名義背貸款，
    為逼丙○○出面處理才想出這個方法，並無誣告之故意云云
    。
二、經查：
  (一)被告乙○○於96年1 月24日向高雄縣政府警察局林園分局忠
    義派出所提出告訴，指訴丙○○於96年1 月13日15時30分許
    在高雄縣大寮鄉○○○路麥當勞速食店前，擅自將其所有之
    車牌號碼8400-PA 號自小客車借用不還之事實，業據被告於
    警詢、偵查及本院審理中均供承不諱（警卷第1 頁至第3 頁
    、偵查卷第8 頁至第11頁），並有該日被告所製作之警詢報
    案筆錄、高雄縣政府警察局林園分局忠義派出所受理各類案
    件紀錄表各1 份附卷可稽（警卷第4 頁、第5 頁、第13頁）
    ，是此部分之事實堪以認定，合先敘明。
  (二)惟上開自小客車係丙○○商請被告以被告名義購買，於95年
    1 月13日過戶至被告名下登記後，約定由丙○○繳交貸款及
    使用，而非由被告繳款及使用一情，此經證人丙○○於警詢
    中證述明確（警卷第6 頁至第9 頁），亦經被告坦承屬實，
    並有車籍作業系統─查詢認可資料1 份附卷可憑（警卷第15
    頁），被告既已同意丙○○以其名義代購車輛並由丙○○使
    用，自應履行其與丙○○之約定由丙○○使用上開自小客車
    。被告明知丙○○有權使用上開自小客車，竟仍捏造上開自
    小客車於96年1 月13日15時30分許起遭丙○○借用後侵占不
    還一事，並以此提出刑事告訴，其具有誣告丙○○而使其受
    到刑事訴追、處罰之犯意及意圖，至為明確。
  (三)綜上所述，被告上開所辯尚非足採，本案事證明確，被告犯
    行堪以認定，應予依法論科。
三、按被告乙○○所為，係犯刑法第169 條第1 項之指定犯人誣
    告罪。爰審酌被告縱使反悔擔任購買上開自小客車之名義人
    ，亦應循其他法律途徑救濟或減少損失，而不能僅以丙○○
    未按期繳交貸款及行政罰鍰、稅捐，即一方面刻意誣告丙○
    ○以使其受刑事處分，一方面欲藉此逼使丙○○出面承擔債
    務，惟念及被告無力替丙○○償還債務及其他款項而出此下
    策，兼衡其犯罪之手段，對於告訴人所造成之損害，暨其犯
    罪後猶否認犯行等一切情狀，量處如主文所示之刑，以資懲
    儆。又被告係在96年4 月24日前為本案犯行，符合中華民國
    96年罪犯減刑條例所定之減刑要件，爰依該條例第2 條第1
    項第3 款、第7 條之規定，減其刑期二分之一。
據上論斷，應依刑事訴訟法第299 條第1 項前段，刑法第169 條
第1 項，中華民國96年罪犯減刑條例第2 條第1 項第3 款、第7
條，判決如主文。
本案經檢察官甲○○到庭執行職務。
中    華    民    國    97    年    1     月    31    日
                  鳳山刑事第一庭審判長法  官  黃三友
                                      法  官  陳盈吉
                                      法  官  林芳華
以上正本證明與原本無異。
如不服本判決應於收受本判決後10日內向本院提出上訴書狀，並
應敘述具體理由，如未敘述上訴理由者，應於上訴期間屆滿後20
日內補提理由書狀於本院（均須按他造當事人之人數附繕本）「
切勿逕送上級法院」。
中    華    民    國    97    年    1     月    31    日
                                      書記官  黃靖媛
附錄本案論罪科刑法條
刑法第169條
意圖他人受刑事或懲戒處分，向該管公務員誣告者，處 7 年以下
有期徒刑。


司法院資訊處製作；財團法人民間司法改革基金會備份。
